臺灣臺北地方法院民事裁定
111年度消債清字第35號
聲  請  人  
即  債務人  史大仁  
代  理  人  趙興偉律師（法扶律師）  
相  對  人  
即  債權人  台北富邦商業銀行股份有限公司

法定代理人  程耀輝  


相  對  人  
即  債權人  凱基商業銀行股份有限公司
                      設臺北市○○區○○○路000號0樓、00樓及00樓
法定代理人  魏寶生  


相  對  人  
即  債權人  日盛國際商業銀行股份有限公司

法定代理人  郭倍廷  


相  對  人  
即債權人    中國信託商業銀行股份有限公司
                      設臺北市○○區○○○路0000000000000000000號
法定代理人  利明献  


相  對  人  
即  債權人  合作金庫資產管理股份有限公司

法定代理人  蔡見興  
上列當事人因消費者債務清理事件聲請清算，本院裁定如下：
    主  文
債務人甲○○自中華民國一百一十一年三月二十五日上午十一時起
開始清算程序。
命司法事務官進行本件清算程序。
    理  由
一、按債務人不能清償債務或有不能清償之虞者，得依本條例所
    定更生或清算程序，清理其債務；債務人對於金融機構負債
    務者，在聲請更生或清算前，應向最大債權金融機構請求協
    商債務清償方案，或向其住、居所地之法院或鄉、鎮、市、
    區調解委員會聲請債務清理之調解，消費者債務清理條例（
    下稱消債條例）第3條、第151條第1項分別定有明文。此係
    採前置協商主義，是債務人於協商程序中，自應本於個人實
    際財產及收支狀況，依最大誠信原則，商討解決方案。如終
    究不能成立協商，於聲請更生或清算時，法院審酌上開條文
    所謂「不能清償或有不能清償之虞」，允宜綜衡債務人全部
    收支、信用及財產狀況，評估是否因負擔債務，而不能維持
    人性尊嚴之最基本生活條件，所陳報之各項支出，是否確屬
    必要性之支出，如曾有協商方案，其條件是否已無法兼顧個
    人生活之基本需求等情，為其判斷之準據。又法院開始清算
    程序之裁定，應載明其年、月、日、時，並即時發生效力。
    法院開始更生或清算程序後，得命司法事務官進行更生或清
    算程序，必要時得選任律師、會計師或其他適當之自然人或
    法人1人為監督人或管理人，復為同條例第83條、第16條第1
    項所明定。
二、本件債務人主張：其積欠多家金融機構債務共計新臺幣（下
    同）43萬3,435元，因無力清償，前曾於民國105年間與最大
    債權銀行中國信託商業銀行股份有限公司（下稱中國信託銀
    行）達成債務協商為每月清償約2,230元，惟債務人因107年
    10月底失業，故於108年8月已無力清償而毀諾，實有不可歸
    責於己之事由，致履行債務有重大困難，且其顯有不能清償
    之情形，爰依法聲請清算等語。
三、經查：
  ㈠債務人符合消債條例第151 條第7 項但書「因不可歸責於己
    之事由，致履行顯有重大困難」之規定：
  ⒈債務人前於105年8月與最大債權銀行中國信託銀行達成債務
    前置協商，約定自105年9月10日起，分180期，年利率0％，
    每月給付2,230元之還款方案，惟債務人於108年8月未依約
    繳款等情，有中國信託銀行陳報狀、聲請人陳報狀在卷可稽
    （見本院卷第139至143頁、第161至163頁）。而債務人與債
    權人成立協商或調解後，即應依誠信原則履行，故應限制於
    債務人因不可歸責於己之事由，致履行有困難時，始得聲請
    清算，俾債務人盡力履行協商或調解方案，避免任意毀諾，
    是本件債務人向本院聲請清算，自須審究其是否有「不歸責
    於己事由致履行有困難」之情事。
  ⒉債務人主張其於105年8月與中國信託銀行達成前置調解後，
    因107年10月底失業未能找到工作，故於108年8月起，無力
    支付協商金額而毀諾等情，業據提出勞工保險被保險人投保
    資料表、108及109年度綜合所得稅各類所得資料清單附卷可
    佐（見本院卷第29頁至第37頁）。依勞工保險被保險人投保
    資料表所載，債務人於107年8月1日間自德翔海運股份有限
    公司退保，直至110年5月2日始於聯安保全股份有限公司加
    保僅，應認債務人與銀行債務協商成立後因失業致無力還款
    而毀諾等情，堪可認定，故足認債務人履行該協商顯有困難
    ，且有不可歸責之事由。
  ㈡債務人聲請清算時之平均每月收入及財產狀況，已有不能清
    償債務之虞：
  ⒈債務人主張現任職於聯安保全股份有限公司，110年5月至9月
    薪資分別為3萬1,071元、3萬2,128元、3萬1,556元、3萬1,5
    56元、2萬8,319元(8月加計受法院執行金額，10月因聲請人
    未提出薪資明細資料，不予計入)，另每月領取身障補助8,8
    36元、租金補助4,370元及三節禮金春節3,000元、端午2,00
    0元、中秋節2,000元，有保全公司薪資單、身心障礙證明附
    卷可憑（見本院卷第171頁至第175頁），故本院即以平均每
    月薪資收入3萬926元【計算式:（3萬1,071元＋3萬2,128元＋3
    萬1,556元＋3萬1,556元＋2萬8,319元）÷5＝3萬926元，元以下
    四捨五入】加計身障補助8,836元、租金補助4,370元及三節
    獎金平均每月583元【計算式:（3,000元＋2,000元＋2,000元
    ）÷12＝583元，元以下四捨五入】，合計4萬4,715元作為計
    算債務人目前償債能力之依據。
  ⒉按債務人聲請更生或清算時所提財產及收入狀況說明書，其
    表明每月必要支出之數額，與本條例第64條之2第1項、第2
    項規定之認定標準相符者，毋庸記載原因、種類及提出證明
    文件；債務人必要生活費用，以最近一年衛生福利部或直轄
    市政府所公告當地區每人每月最低生活費1.2倍定之。受扶
    養者之必要生活費用，準用第1項規定計算基準數額，並依
    債務人依法應負擔扶養義務之比例認定之；按因負擔扶養義
    務而不能維持自己生活者，免除其義務。但受扶養權利者為
    直系血親尊親屬或配偶時，減輕其義務，消費者債務清理條
    例施行細則第21條之1第3項、消債條例第64條之2第1、2項
    、民法第1118條定有明文。查債務人主張其目前每月個人生
    活必要支出2萬1,202元及扶養未成年子女史○翔10,601元等
    情，就債務人主張個人生活必要支出2萬1,202元部分，合於
    衛生福利部公告臺北市110年度最低生活費標準 1萬7,688元
    之1.2倍，是債務人主張其個人生活必要支出2萬1,202元部
    分，足堪採信。又子女扶養費部分，依戶籍謄本所示（見本
    院卷第27頁），債務人子女史○翔尚未成年，名下無財產及
    收入，有全國財產稅總歸戶財產查詢清單、108及109年綜合
    所 得稅各類所得清單附卷（見本院卷第181至185頁），經
    審酌債務人之子女尚未成年，有受債務人扶養之必要，另債
    務人主張子女扶養費與配偶共同分擔等情，故衡酌債務人負
    擔子女扶養費部分，合於衛生福利部公告臺北市110年度最
    低生活費標準1萬7,688元之1.2倍即2萬1,202元之半數即
　　1萬601元，是債務人主張其負擔未成年子女史○翔扶養費
　　1萬601元部分，足堪採信。
  ⒊準此，債務人每月生活必要支出為2萬1,202元、扶養費為1萬
    601元，而債務人目前每月收入4萬4,715元扣除生活必要支
    出後，雖餘1萬2,912元（計算式：4萬4,715元－2萬1,202元－
    1萬601元＝1萬2,912元）可供支配，惟據債務人之財團法人
    金融聯合徵信中心查詢當事人綜合信用報告回覆書、債權人
    清冊所載（見本院卷第41頁至第55頁、第131頁、第139頁、
    第155頁、187頁，合作金庫資產管理股份有限公司部分暫以
    債務人所陳報債權人清冊金額計算），債務人積欠台北富邦
    商業銀行股份有限公司等5名債權人債務116萬5,332元，倘
    以其每月所餘1萬2,912元清償，尚須7年多始得清償完畢（
    計算式：116萬5,332元÷1萬2,912元÷12月≒7.52年），此外
    ，債務人陳報其郵局存款70元、2009年出廠車牌號碼000-00
    0號機車1部(1988年PONTIAC車輛車牌業已逾檢註銷)外，無
    其他財產，有客戶歷史交易明細、郵局存摺、監理服務網牌
    照查詢資料、全國財產稅總歸戶財產查詢清單在卷可稽（見
    本院卷第33頁、第165至170頁、第177頁）。是本院審酌債
    務人之財產、信用、勞力及生活費用支出等狀況，堪認債務
    人客觀上經濟狀況已有不能清償債務之虞，而有藉助清算制
    度調整其與債權人間之權利義務關係而重建其經濟生活之必
    要，自應許債務人得藉由清算程序清理債務。此外，本件復
    查無債務人有消債條例第6條第3項、第8條或第82條第 2項
    所定駁回清算聲請之事由存在，則債務人聲請清算，核屬有
    據，爰依首揭規定，應予開始清算程序，並命司法事務官進
    行本件清算程序。
四、依消債條例第11條第1項、第16條第1項、第83條，裁定如主
    文。
中　　華　　民　　國　　111 　年　　3 　　月　　25　　日
                  民事第二庭  法  官  林怡君
以上正本係照原本作成。
本裁定不得抗告。
本裁定已於111年3月25日上午11時公告。　
中　　華　　民　　國　　111 　年　　3 　　月　　25　　日
                              書記官  陳俐妙